臺灣高等法院交通事件裁定　　　　　　　　　　　　九十一年度交抗字第六八八號
　　抗　告　人
　　即受處分人　甲○○○股份有限公司
　　法定代理人　乙○○
右列抗告人因違反道路交通管理處罰條例案件，不服台灣士林地方法院中華民國九十
一年七月十日裁定（九十一年交聲字第二二三號），提起抗告，本院裁定如左：
    主  文
抗告駁回。
    理  由
一、本件原審裁定駁回異議人（即抗告人）之理由略以：車牌號碼ＡＨ－六一○號營
    業大客車係異議人甲○○○股份有限公司（簡稱光華公司）所有，此為異議人所
    不否認，並經本院依職權連線查詢該車之汽車車籍資料，該車之所有人為光華公
    司，有車號查詢汽車車籍資料一紙在卷可稽，是異議人光華公司係該營業大客車
    之所有人，堪予認定。又該車駕駛人劉鴻鈞曾於九十年三月二十九日凌晨四時五
    十二分許，因酒後駕車為警當場舉發，並自九十年四月十七日起至九十年十月十
    六日止，遭吊扣駕駛執照半年等情，亦有台北市政府警察局九十年三月二十九日
    北市警交大字第ＡＢＷ二九八三八六號舉發違反道路交通管理事件通知單、臺北
    市交通事件裁決所駕駛執照吊扣執行單各一紙在卷可按，是上情堪信為真。而異
    議人所僱用之司機劉鴻鈞於九十年七月二十七日晚間八時六分許吊扣駕照期間，
    仍駕駛異議人所有之上開車輛行經台北市○○路，為警當場攔停舉發等情，異議
    人亦不否認其情，並有台北市政府警察局北市交停字第二二九○一○一七一號、
    第000000000號舉發違反道路交通管理事件通知單二紙在卷足憑，亦堪
    認定。本件異議人既係上開營業大客車之所有人，而該車駕駛人劉鴻鈞確係於駕
    駛執照吊扣期間駕駛該車，是異議人之違規事實至為明確，實堪認定。至異議人
    雖以無從知悉其司機劉鴻鈞係持用報失之駕駛執照等情置辯，惟按道路交通管理
    處罰條例第二十一條之一之規定，不僅處罰駕駛人，並對汽車所有人一併處罰，
    其立法目的無非係要求大型車輛之汽車所有人於其將車交由他人駕駛時，能夠對
    於駕駛人之駕駛資格善盡注意之義務，是僅需駕駛人確實有駕駛資格未盡符合之
    情形，汽車所有人依該規定即應同受處罰，並應吊扣其汽車牌照三個月。本件異
    議人既係劉鴻鈞之雇主，且為該車之所有人，其本應隨時注意並檢查駕駛劉鴻鈞
    於每次出車時，是否均仍有適當之駕駛執照，況異議人公司之司機劉鴻鈞之駕駛
    執照已遭吊扣乙事，業經台北市政府交通局於九十年七月二十日發函通知異議人
    ，異議人接獲通知後，應知悉劉鴻鈞之駕駛執照可能已遭吊扣，關於此點，亦有
    台北市政府交通局九十年七月二十日北市交二字第九○二二九七○八○○號函所
    附異議人公司聯營公車駕駛人自八十九年七月一日至九十年六月三十日所列管之
    吊扣紀錄一份、異議人公司北峰站站長高春盛於九十年七月二十五日出具之報告
    書一份在卷可稽，是異議人既已知悉劉鴻鈞之駕駛執照可能已遭吊扣，竟未善盡
    其查證之義務，仍同意劉鴻鈞於九十年七月二十七日駕駛上開車輛，其有過失甚
    為明顯。異議人既疏未注意及此，任憑劉鴻鈞於駕駛執照吊扣期間駕駛上開車輛
    ，依法即應受罰，其仍執前詞辯解，顯係事後卸責之詞，不足採信。是原處分機
    關依道路交通管理處罰條例第二十一條之一第一項第七款及同條第三項之規定，
    裁處異議人罰鍰新臺幣六萬元，並吊扣其汽車牌照三個月，於法並無違誤等情。
二、抗告人抗告意旨略以：本件原審認定抗告人違反交通事件，係依據台北市政府交
    通局九十年七月二十日，北市交二字第九○二二九七○八○○號函所列紀錄表載
    示，然該公函有標示於十日內（即九十年七月三十日止）查報回覆，抗告人業已
    依上開所示查證之，而原駕駛人劉鴻鈞亦出示由監理單位核發之有效證件，以為
    茲證事實，而抗告人仍須再查證之事項，自不能斷依描述，據以剝奪其工作權。
    惟劉某即於九十年七月二十七日遭告發違反交通事件，衡情與理，抗告人於本件
    查證期間，已善盡管理人之監督義務，而無意放縱該情事之發生。又查該違規駕
    駛人劉鴻鈞為其工作上之用，提供不實之記載，據向監理機關申請補發第二張駕
    照，已明顯違反法律之規定，然該管機關竟未查證，仍發給證照，致抗告人無法
    確實辨認該有效證件為不合法，為此，原審逕認抗告人公司應負過失，實為冤抑
    ，抗告人實無法辨識，亦無法注意之，且刑法第十六條之規定：「不得因不知法
    律而免除．．如自信其行為為法律所許可而有正當理由者，得免除．．」，爰請
    准撤銷原裁定云云。
三、本院裁定駁回抗告人之抗告理由如下：
  １、按「汽車駕駛人駕駛聯結車、大客車、大貨車，有下列情形之一者，汽車所有
      人及駕駛人各處新臺幣四萬元以上八萬元以下罰鍰，並當場禁止該汽車駕駛人
      繼續駕駛及扣留其車輛牌照：一未領有駕駛執照駕車者；二領有機器腳踏車駕
      駛執照駕車者。三領有小型車駕駛執照駕車者；四領有大貨車駕駛執照，駕駛
      大客車、聯結車或領有大客車駕駛執照，駕駛聯結車者；五使用註銷之駕駛執
      照駕車者；六使用偽造、變造或矇領之駕駛執照駕車者；七駕駛執照吊扣期間
      駕車者。前項第五款、第六款之駕駛執照，均應扣繳之；第七款並吊銷其駕駛
      執照。違反第一項情形，並吊扣其汽車牌照三個月。」，道路交通管理處罰條
      例第二十一條之一定有明文。
  ２、本件抗告人即受處分人光華公司所有之車號ＡＨ－六一０號營業大客車，由其
      所僱用之劉鴻鈞擔任該車之駕駛人，惟劉鴻鈞前於民國九十年三月二十九日凌
      晨四時五十二分許，因酒後駕車之違規行為，其職業大客車駕駛執照經裁處吊
      扣六個月在案（執行期間自九十年四月十七日至十月十六日止），此有台北市
      政府警察局ＡＢＷ２９８３８６號舉發違反道路交通管理事件通知單影本、台
      北市交通事件裁決所駕駛執照吊扣執行單影本一紙各在卷可按（見原審卷第十
      八、十九頁）。而劉鴻鈞於九十年七月二十七日晚間八時六分許吊扣駕照期間
      ，仍駕駛抗告人所有前揭營業大客車行經臺北市○○路，適為當時執行職務之
      警員攔停後，並掣單舉發等情，此有台北市政府警察局北市交停字第２２９０
      １０１７１、000000000號舉發違反道路交通管理事件通知單影本二
      紙、台北市交通事件裁決所北市裁三字第裁00000000000號舉發道
      路交通管理事件裁決書一紙附卷可稽（見原審卷第十五、十六、二十頁）。
  ３、又台北市政府交通局已於九十年七月二十日以北市交二字第九０二二九七０八
      ００號發函通知抗告人之公司聯營公車駕駛人自八十九年七月一日至九十年六
      月三十日所列管之吊扣紀錄，而上開列管之吊扣紀錄，則包括抗告人之受僱人
      劉鴻鈞在內，此有上開函附吊扣紀錄在卷可稽（原審卷第十頁、十一頁）；故
      抗告人於接獲通知後，理應知悉其受僱人劉鴻鈞之駕駛執照可能已遭吊扣等情
      至明；則抗告人除單方面向其受僱人劉鴻鈞作出車前之例行檢查外，尚應向有
      關單位查證其受僱人劉鴻鈞駕照是否確已被吊扣，並應對劉鴻鈞查詢其駕照有
      無被吊扣之查證手續；上開程序，實乃身為大眾運輸業者之抗告人公司，所應
      積極處理之作為，一者，可確保該公司之駕駛者對於公司之大眾運輸工具保持
      安全正常駕駛，藉以確保乘客之安全；二者，可避免該公司遭受無謂之交通裁
      罰；凡此，均是抗告人可為而怠於為之，而可歸責於抗告人本身。由此可見，
      抗告人具狀稱其無法辨認該有效證件為不合法，而無法剝奪其工作權云云，顯
      係推諉卸責，不足採信；本件事證明確，抗告人之違規行為，應堪認定。
  ４、原審經調查結果，認為抗告人之受僱人劉鴻鈞確有前述之違規行為，因而維持
      原處分機關依道路交通管理處罰條例第二十一條之一第一項第七款及同條第三
      項之規定，裁處抗告人罰鍰新台幣六萬元，並吊扣其汽車牌照三個月等情，經
      核其認事用法均稱允當。
  ５、本院經詳細審核抗告人前開抗告理由，認為抗告人仍執前詞提起本件抗告，並
      無理由，應予駁回。
四、據上論結，應依道路交通事件處理辦法第二十六條，刑事訴訟法第四百十二條，
    裁定如主文。
中      華      民      國    九十一    年     十二     月    二十四    日
                              臺灣高等法院刑事第二十三 庭
                                  審判長法  官  黃  瑞  華
                                        法  官  宋      祺
                                        法  官  陳 坤  地
右正本證明與原本無異。
不得再抗告。
                                        書記官  陳  建  邦
中      華      民      國    九十一    年     十二     月    二十六    日
